【裁判字號】    97,易,3425
【裁判日期】    970930
【裁判案由】    家庭暴力防治法之傷害
【裁判全文】
臺灣臺中地方法院刑事判決              97年度易字第3425號
公  訴  人  臺灣臺中地方法院檢察署檢察官
被      告  甲○○
上列被告因傷害案件，經檢察官提起公訴（97年度偵字第16572
號），本院判決如下：
    主  文
甲○○傷害人之身體，累犯，處拘役參拾日，如易科罰金，以新
臺幣壹仟元折算壹日。
    犯 罪 事 實
一、甲○○曾於民國96年間，因重利案件，經本院以95年度中簡
    字第3392號判處應執行有期徒刑4月確定，於96年3月20日易
    科罰金執行完畢。詎其仍不知悔改，其與乙○○為夫妻，二
    人間具有家庭暴力防治法第3條第1款之家庭成員關係，其於
    96年12月23日上午10時許，駕駛車牌號碼QP-6408號自用小
    客車，自乙○○之友人位於臺中市大里市之住處搭載乙○○
    ，欲將乙○○送回位於臺中市逢甲之租屋處。在行經臺中市
    ○○路○段時，雙方在車內發生口角，甲○○竟基於傷害人
    身體之犯意，徒手毆打乙○○之頭部後，又將車輛停放在路
    旁，再以腳踹乙○○，致乙○○因而受有臉、頭皮及頸之挫
    傷（眼除外）、背挫傷、右小腿挫傷、右腕挫傷及腦震盪等
    傷害。
二、案經乙○○訴由臺中縣警察局第六分局報請臺灣臺中地方法
    院檢察署檢察官偵查起訴。
    理    由
一、證據能力部分：按被告以外之人（包括證人、鑑定人、告訴
    人、被害人及共同被告等）於審判外之陳述雖不符刑事訴訟
    法第159條之1至之4等4條之規定，而經當事人於審判程序同
    意作為證據，法院審酌該言詞陳述或書面陳述作成時之情況
    ，認為適當者，亦得為證據；當事人、代理人或辯護人於法
    院調查證據時，知有刑事訴訟法第159條第1項不得為證據之
    情形，而未於言詞辯論終結前聲明異議者，視為有前項之同
    意，同法第15 9條之5定有明文。立法意旨在於傳聞證據未
    經當事人之反對詰問予以核實，原則上先予排除。惟若當事
    人已放棄反對詰問權，於審判程序中表明同意該等傳聞證據
    可作為證據；或於言詞辯論終結前未聲明異議，基於尊重當
    事人對傳聞證據之處分權，及證據資料愈豐富，愈有助於真
    實發見之理念，且強化言詞辯論主義，使訴訟程序得以順暢
    進行，上開傳聞證據亦均具有證據能力。本案被告、公訴人
    於本院審理程序時就本院下列所引用之證據，並未加爭執，
    且本院審酌證據作成之形式及取得之方式，均無瑕疵、與待
    證事實具有關聯性等情況，認為適當，且無不法取得之情形
    ，應認得為證據，揆諸前開說明，均具有證據能力，合先敘
    明。
二、訊據被告矢口否認犯行，辯稱：我當天有跟告訴人乙○○在
    一起，我開車去大里載乙○○，要把她載回逢甲的租屋處，
    車子開到黎明路三段時，我們兩個有在車上爭吵，吵一些孩
    子的奶粉錢，我沒有拉她，也沒有打她，我不知道為什麼她
    會有傷，因為我過去載她時她就有傷了，當時我看到她手上
    就有瘀青，我有問她為什麼受傷，她說她自己跌倒，我只看
    到她手上有瘀青，並沒有看到其他部分有受傷，當時在車上
    吵架時，車子有停在路邊，我們兩人都沒有下車，我也沒有
    用腳踢乙○○，後來我就載乙○○回逢甲，本來要載她去附
    近的醫院，她說不用，因為她有在喊手會痛等語。
三、經查：被告確有於上開時、地，因與告訴人乙○○梅發生爭
    執後，徒手毆打乙○○之頭部，又將車輛停放在路旁，再以
    腳踹乙○○，致乙○○因而受有臉、頭皮及頸之挫傷（眼除
    外）、背挫傷、右小腿挫傷、右腕挫傷及腦震盪等傷害乙情
    ，業據告訴人於警詢、偵查中指述綦詳。參以被告亦自承有
    於上揭時、地開車去大里載告訴人乙○○，要把她載回逢甲
    的租屋處，途中兩人在車上爭吵，車子也有停在路邊，乙○
    ○在車上有喊手會痛，伊本人要載她去醫院等情。並對照被
    告於初次警詢時，乃否認案發當日有與告訴人乙○○在一起
    ，亦否認有同車（見警卷第1頁以下），則其前後辯解不一
    ，且於警詢中故意謊稱不在場，顯見其畏罪情虛，所辯應為
    虛構卸責之詞，不足採信。反觀，告訴人乙○○於當日遭被
    告毆打後，隨即於同日15時46分至澄清綜合醫院中港分院就
    診，此並有該醫院開立載有上開傷勢之診斷證明書一份在卷
    可稽（見警卷第7頁）。又告訴人乙○○並隨即於同日報警
    處理，經警於同日17時30分製作筆錄，且於該日警詢中，告
    訴人乙○○尚表示暫不對被告提出傷害告訴。直至97年4 月
    29日，告訴人乙○○因被告情形越來越嚴重，無法忍受後，
    才提出告訴，此亦有96年12月23日及97年4月29日警詢筆錄
    各一份在卷足參（見警卷第5頁），足見告訴人並無蓄意誣
    陷被告之情。再於告訴人乙○○以上開事實申請保護令後，
    經本院97年度家護字第459號受理，於承審法官97年5月22
    日開庭審理時，被告及告訴人乙○○均有到庭，經法官詢問
    被告對於告訴人乙○○聲請意旨（即以本件犯罪事實等為由
    申請保護令）有何意見時，被告亦表示同意，此亦經本院依
    職權調閱上開卷宗審閱無訛，且有本院97年度家護字第459
    號民事裁定一份在卷可按（見偵卷第8頁），由此足見告訴
    人乙○○之指訴應屬非虛。雖被告辯稱：我過去載她時她就
    有傷了，當時我看到她手上就有瘀青，我有問她為什麼受傷
    ，她說她自己跌倒，我只看到她手上有瘀青，並沒有看到其
    他部分有受傷云云，然就乙○○於就診後，經診斷受有臉、
    頭皮及頸之挫傷（眼除外）、背挫傷、右小腿挫傷、右腕挫
    傷及腦震盪等傷害觀之，顯與被告所辯伊去載乙○○時，只
    看到乙○○手上有瘀情乙情不符，而觀之乙○○上開傷勢，
    亦顯非自己跌倒所致，顯見被告所辯要與事證不符，實不足
    採信，本件自應以乙○○之指訴為真實可信。從而本件事證
    明確，被告傷害犯行足堪認定，應依法論科。
三、論罪科刑：
(一)、核被告所為，係犯刑法第277條第1項之傷害罪，屬家庭暴力
    防治法第2條第2項之家庭暴力罪。再被告有如犯罪事實欄所
    載曾受有期徒刑執行完畢之前科，此有臺灣臺中地方法院檢
    察署刑案資料查註紀錄表及臺灣高等法院被告全國前案紀錄
    表各一份在卷足憑，其於5年以內故意再犯本件有期徒刑以
    上之罪，為累犯，應依刑法第47條第1項之規定，加重其刑
    。
(二)、爰審酌被告有如犯罪事實欄之前科素行，猶不知悔悟，與告
    訴人乙○○為夫妻關係，遇有爭執，不思平和處理，竟為傷
    害行為，造成告訴人受傷，行為殊不可取，惟念其智識程度
    不高，告訴人傷害程度非重，暨犯後否認犯行，態度非屬良
    好，及其犯罪之動機、目的、手段且未能與告訴人達成和解
    等一切情狀，量處如主文所示之刑，並諭知易科罰金之折算
    標準，以資懲儆。
據上論斷，應依刑事訴訟法第299條第1項前段，刑法第277條第
1項、第47條第1項、第41條第1項前段，刑法施行法第1條之1，
判決如主文。
本案經檢察官丙○○到庭執行職務
中    華    民    國    97    年    9     月    30    日
                刑事第十四庭    法  官  洪堯讚
上正本證明與原本無異。
如不服本判決，應於送達後十日內向本院提出上訴狀（須附繕
本），上訴於臺灣高等法院臺中分院。
                                書記官  沈慧玲
中    華    民    國    97    年    9     月    30    日
附錄本案論罪科刑法條
中華民國刑法第277條第1項
傷害人之身體或健康者，處 3 年以下有期徒刑、拘役或 1 千元
以下罰金。


司法院資訊處製作；財團法人民間司法改革基金會備份。
